臺灣臺中地方法院行政訴訟判決
110年度交字第14號
原      告  葉正謙即游東林

被      告  臺中市交通事件裁決處
                      設臺中市○○區○○○路00號
代  表  人  黃士哲    住同上
訴訟代理人  黃曉妍律師
上列當事人間交通裁決事件，原告不服被告民國109年12月7日中
市裁字第68-C00000000號裁決書，提起行政訴訟，本院判決如下
：
    主  文
原告之訴駁回。
訴訟費用新臺幣參佰元由原告負擔。
    事實及理由
一、程序事項：按行政訴訟法第237條之7規定，交通裁決事件之
    裁判，得不經言詞辯論為之。本件屬交通裁決事件，依兩造
    所述各節及卷內資料其事證已臻明確，本院認無經言詞辯論
    之必要，爰不經言詞辯論而為判決。
二、事實概要：
　　原告所有號牌AMY-1019號自用小客車（下稱系爭車輛）於民
    國109年10月25日15時9分許，行駛於新北市○○區○○路000號
    前併排停車，遭新北市政府警察局蘆洲分局（下稱舉發機關
    ）員警攔查不停，因「違反處罰條例之行為，拒絕接受稽查
    而逃逸」之違規行為，為員警認定該車違反道路交通管理處
    罰條例第60條第1項之規定，逕行對車主即原告掣開第C0000
    0000號舉發違反道路交通管理事件通知單，原告於到案期限
    前檢具事證及應歸責人相關資料，向被告告知應歸責人即原
    告，被告續於109年12月7日以中市裁字第68-C00000000號裁
    決書（下稱原處分），依道路交通管理處罰條例第60條第1
    項及「違反道路交通管理事件統一裁罰基準表」之規定，按
    期限內到案之基準，裁處原告第1階段罰鍰新臺幣（下同）2
    0,000元並吊扣駕駛執照6個月。原告不服，提起本件行政訴
    訟。
三、原告主張略以：
　  本件執勤員警從未以手勢、口語、警笛、指揮棒、喊話器、
    警鳴器等等方式示意原告不得離去；亦無事證證明原告有明
    確知悉制止命令卻仍執意違反之主觀故意。且通知單A、通
    知單B、分局公函、系爭處分等文書之記載，就原告之拒檢
    態樣又互見衝突。原告對勘驗筆錄表示意見：原告駕駛系爭
    車輛駛離時，執勤員警僅是消極不作為容任原告自行離去，
    顯與實務見解所要求「使一般使用道路者毫無懷疑地辨識」
    。再者，執勤員警使以「他」指稱原告，是對第三人說明，
    非明確示意之制止行為。勘驗筆錄記載：「員警表示你這併
    排停車」，可知執勤員警正在開單舉發其他駕駛人違規行為
    ，並容任原告離開，過程中執勤員警完全未加阻攔等語。並
    聲明：原處分撤銷。
四、被告答辯略以：
　　系爭車輛併排停放於紅實線路段，系爭車輛駕駛人走至員警
    面前，員警叫住系爭車輛駕駛，並對其表示「出示駕行照」
    ，該駕駛看著員警，左手拇指向後指著系爭車輛，員警對著
    系爭車輛駕駛表示「駕行照給我，駕行照給我，你紅線停車
    囉」，當時員警與系爭車輛駕駛間並無不能注意之情事，足
    認系爭車輛拒絕接受稽查逃逸之事證明確等語。並聲明：原
    告之訴駁回。
五、本院之判斷：
(一)按「汽車駕駛人，駕駛汽車有違反本條例之行為，經交通勤
    務警察或依法令執行交通稽查任務人員制止時，不聽制止或
    拒絕停車接受稽查而逃逸者，除按各該條規定處罰外，處新
    臺幣1萬元以上3萬元以下罰鍰，並吊扣其駕駛執照6個月；
    汽車駕駛人於5年內違反本項規定2次以上者，處新臺幣3萬
    元罰鍰，並吊扣其駕駛執照1年。」為道路交通管理處罰條
    例第60條第1項所明定。又依違反道路交通管理事件統一裁
    罰基準表之規定，汽車駕駛人，駕駛汽車有違反本條例之行
    為，經交通勤務警察或依法令執行交通稽查任務人員制止時
    ，不聽制止或拒絕停車接受稽查而逃逸，期限內繳納罰鍰或
    到案聽候裁決者，統一裁罰基準20,000元，並吊扣其駕駛執
    照6個月。
(二)經查，本院勘驗調查舉發機關提供之採證光碟，製成勘驗筆
    錄附卷（見本院卷第85頁）。勘驗結果為：員警密錄器畫面
    時間2020/10/2515：10：20時至15：10：21時員警站在新北
    市蘆洲區三民路往東南方向「建中文教」前取締違規車輛，
    已對系爭車輛後方汽車製單，並對其駕駛人表示「如果你要
    領也可以」，此時系爭車輛駕駛從騎樓走出來，轉頭看著員
    警，15：10：22時至15：10：48時系爭車輛駕駛走至員警面
    前，員警叫住系爭車輛駕駛，系爭車輛駕駛轉頭看著員警，
    員警對駕駛表示「駕行照」，系爭車輛駕駛看著員警，左手
    拇指向後指著系爭車輛，員警對著系爭車輛駕駛表示「駕行
    照給我，駕行照給我，你紅線停車囉」，之後員警轉身看著
    系爭車輛後方汽車駕駛人，系爭車輛後方汽車駕駛人表示「
    沒有啦，他是要載客人，來辦……」，員警表示「你這個併排
    停車，然後車子已經沒有辦法過了」，此時系爭車輛駛離，
    員警表示「AMY-1019，他若跑掉的話，他要領1萬2哦，我已
    經叫他拿駕行照，你叫他回來哦，我跟你說，如果我開他，
    他沒有回來，那1萬2我會開他哦」。
(三)依上開勘驗結果可知，舉發員警於109年10月25日15時10分
    許，於新北市蘆洲區三民路「建中文教」前，正在取締違停
    車輛，而系爭車輛亦停放於該路段紅實線路段併排，員警向
    系爭車輛駕駛即原告要求提供駕照、行照，原告看著員警並
    指著系爭車輛，未理會員警攔查，即駕駛系爭車輛離開現場
    等情。觀諸舉發機關109年11月12日新北警蘆交字第1094504
    403號函檢附違規採證照片（見本院卷第69頁），系爭車輛
    當時併排停放於紅實線路段，亦為原告所不爭執，實已構成
    道路交通管理處罰條例第56條第1項第1款在禁止臨時停車處
    所停車之違規。而原告主張客觀上員警並無使用警鳴器、警
    笛對其攔查，主觀上原告亦無違抗制止之故意云云，然查原
    告由「建中文教」之騎樓走出來時，員警即對其表示「駕行
    照」、「駕行照給我，駕行照給我，你紅線停車囉」等語，
    足見員警兩次要求原告出示證件，且當時原告與員警間並無
    任何阻礙，客觀上足使原告明確知悉員警要求其接受稽查之
    意思，舉發員警並無使用警笛或警鳴器之必要。況當時原告
    欲前往駕駛系爭車輛時，有望向員警並指著系爭車輛之動作
    ，顯見原告主觀上對於員警之攔查具有認識，然原告既已知
    悉員警正在對其攔查，其未能依員警指示接受稽查將構成拒
    絕稽查之違規，並非原告所未能預見，難謂非容任該違規事
    實之發生，故原告主觀上縱無直接故意，亦有未必故意（刑
    法第13條第2項參照），故原告主張執勤員警僅是消極不作
    為容任原告自行離去，顯與實務見解所要求「使一般使用道
    路者毫無懷疑地辨識」云云，顯不可採。再者，倘原告當下
    無法確認員警攔查對象為何人，對於員警攔查存有疑慮之情
    況下，非不能詢問員警確認。惟原告卻未確認員警攔查車輛
    是否為系爭車輛，即直接駕車駛離現場，是原告之行為該當
    道路交通管理處罰條例第60條第1項「汽車駕駛人，駕駛汽
    車有違反本條例之行為，經交通勤務警察或依法令執行交通
    稽查任務人員制止時，不聽制止或拒絕停車接受稽查而逃逸
    」之規定。既然前述勘驗結果已足還原事實，故二份通知單
    、分局公函、系爭處分等文書如何記載、原告如何解讀，均
    不影響本件事實之認定，自難為原告有利之論據。
六、綜上所述，原告違規事證明確，被告依法所為原處分並無違
    誤，原告訴請撤銷，為無理由，應予駁回。
七、本件第一審裁判費為300元，應由原告負擔，爰確定第一審
    訴訟費用額如主文第2項所示。
據上論結，本件原告之訴為無理由，依行政訴訟法第237條之7、
第98條第1項前段、第237條之8第1項，判決如主文。
中　　華　　民　　國　 110　　年　 10　　月　  27　　日
　　　　　　　　　行政訴訟庭　法　官   吳俊螢
上為正本係照原本作成。
如不服本判決，應於送達後20日內，向本院提出上訴狀，其未表
明上訴理由者，應於提出上訴後20日內向本院補提理由書（均須
按他造人數附繕本）。上訴理由應表明關於原判決所違背之法令
及其具體內容，或依訴訟資料可認為原判決有違背法令之具體事
實。
中　　華　　民　　國　 110　　年　　10　　月　　27　 日
　　　　　　　　　　　　　　　書記官　  簡芳敏